【裁判字號】    97,聲,279
【裁判日期】    970730
【裁判案由】    訴訟救助
【裁判全文】
臺灣高等法院民事裁定                   97年度聲字第279號
聲  請  人  甲○○
            乙○○○
上列聲請人因與相對人第一商業銀行股份有限公司、第一商業銀
行股份有限公司新營分行間再審事件聲請訴訟救助，本院裁定如
下：
    主  文
聲請駁回。
    理  由
一、按當事人無資力支出訴訟費用者，法院應依聲請，以裁定准
    予訴訟救助，民事訴訟法第107條固有明文。惟聲請訴訟救
    助，依同法第109條第2項及第284條之規定，應提出能即時
    調查之證據，以釋明請求救助之事由，是法院調查聲請人是
    否無資力支出訴訟費用，專就聲請人提出之證據為之，如聲
    請人並未提出證據，或依其提出之證據，未能信其無資力支
    出訴訟費用之主張為真實，即應將其聲請駁回，並無派員調
    查之必要（最高法院26年滬抗字第34號判例參照）。又所謂
    無資力支出訴訟費用，係指窘於生活，且缺乏經濟信用，並
    無籌措款項以支出訴訟費用之信用技能者而言。
二、本件聲請人對於本院於97年7月11日所為97年度聲字第220號
    民事確定裁定（對於訴訟救助之裁定聲請再審）聲請再審，
    本件應徵再審聲請裁判費新臺幣（下同）1,000元，聲請人
    聲請訴訟救助。惟依聲請人於本院前述97年度聲字第220號
    事件，所提財政部台灣省北區國稅局財產歸屬資料清單顯示
    ， 聲請人分別有台南縣新營市○○段278地號土地所有權之
    應有部分，現值分別為252,120元、263,580元，及聲請人於
    本次聲請時所提郵政存簿儲金簿記載聲請人甲○○於97年7
    月18日之存款餘額為2,498元、乙○○○97年7月8日之存款
    餘額為37元，但聲請人乙○○○主張其每月有3,000元老人
    年金收入，且依郵政存簿儲金簿記載，其96年6月至10月、
    96年11月至97年1月、97年2月至7月均未提領老人年金收入
    ，而於96年10月底一次提領36,000元、97年1月25日一次提
    領9,000元、97年7月8日一次提領16,000元，足證其尚有其
    他收入足以支付生活所需，而非端賴老人年金收入生活；另
    聲請人甲○○主張其每月平均約有7,000元收入及價值
    10,000元之動產；實難認聲請人有窘於生活且缺乏經濟信用
    而無力支出本件再審聲請費用1,000元之情事。聲請人未能
    提出其他能即時調查之證據以為釋明，其聲請訴訟救助無從
    准許。
三、據上論結，本件聲請為無理由，爰裁定如主文。
中    華    民    國    97    年     7    月    30    日
                    民事第二庭
                        審判長法  官  吳謙仁
                              法  官  李瓊蔭
                              法  官  蘇瑞華
正本係照原本作成。
不得抗告。
中    華    民    國    97    年    7     月    31    日
                              書記官  賴以真


司法院資訊處製作；財團法人民間司法改革基金會備份。
